臺灣臺中地方法院刑事判決
110年度訴字第722號
公  訴  人  臺灣臺中地方檢察署檢察官
被      告  張貫碩（原名張家博）




上列被告因妨害秩序等案件，經檢察官提起公訴（109年度偵字
第28031號），本院判決如下：
    主    文
張貫碩被訴妨害秩序部分無罪。
被訴毀損部分公訴不受理。
    理    由
壹、公訴意旨略以：被告張貫碩（原名張家博）與張繹鎧（原名
    張育勝）於民國108年10月21日凌晨某時許，於臺中市中華
    路附近之檳榔攤發生肢體衝突，2人相約於同日凌晨3時許，
    在臺中市○區○○○路000號講和，約半小時後，張繹鎧先行離
    去，被告心有不甘，誤會斯時告訴人留崇豪所有、停放於該
    址對面、車牌號碼0000-00號自用小客車（下稱A車）為張繹
    鎧所有，竟基於損壞他人物品、在公共場所聚集3人以上施
    強暴脅迫之犯意，於同日凌晨4時許，聯繫友人張瑞奇、王泓
    鈞、王志翔（上開三人所涉幫助毀損部分，業據告訴人撤回
    告訴，由本院另為不受理判決確定）到場幫忙砸車，張瑞奇
    、王泓鈞、王志翔遂分乘車牌號碼000-0000號自用小客車（
    下稱B車）、車牌號碼000-0000號租賃小客車（下稱C車）、
    RBV-6811號租賃小客車（下稱D車），至被告指定地點，分
    別搭載至少8名被告之友人，共同驅車前往A車停放處，由被
    告及有損壞他人物品、在公共場所聚集3人以上施強暴脅迫
    之犯意聯絡之7名友人，下車分持球棒敲擊，並在A車內燃放
    煙火，以此強暴之方式共同損壞A車，致A車6面玻璃破裂、
    左右後視鏡玻璃破裂、大燈及煞車燈破裂、多處板金凹陷，
    足生損害於告訴人。嗣告訴人發現A車遭人損壞，報警處理
    ，經警調閱上址附近監視器畫面，始循線查悉上情。因認被
    告涉犯刑法第150條第1項之在公共場所聚集3人以上下手實
    施強暴脅迫罪及同法第354條之毀損他人物品罪嫌等語。
貳、無罪部分（即妨害秩序部分）：
一、按犯罪事實應依證據認定之，無證據不得認定犯罪事實；不
     能證明被告犯罪者，應諭知無罪之判決；刑事訴訟法第154
    條第2項、第301條第1項分別定有明文。次按認定不利於被
    告之事實，須依積極證據，苟積極證據不足為不利於被告事
     實之認定時，即應為有利於被告之認定，更不必有何有利
    之 證據；如未能發現相當之證據，或證據不足以證明，自
    不能 以推測或擬制之方法，以為裁判之基礎；且認定犯罪
    事實所 憑之證據，無論直接或間接證據，其為訴訟上之證
    明，須達 於通常一般之人均不致有懷疑，而得確信其為真
    實之程度者 ，始得據為有罪之認定，倘其證明尚未達到此
    一程度，而有 合理之懷疑存在時，即應由法院為諭知被告
    無罪之判決（最 高法院30年上字第816號、40年台上字第86
    號、76年台上字第4986號判例參照）。再按行為之處罰，以
    行為時之法律有明文規定者為限，為刑法第1條所明定，此
    乃法律不溯既往及罪刑法定主義，為刑法時之效力之兩大原
    則。故行為當時之法律，倘無處罰之規定，依刑法第1條之
    規定，自不得因其後施行之法律有處罰之規定而予處罰（最
    高法院101年度台上字第5252號判決參照）。
二、公訴意旨認被告涉犯上開妨害秩序犯行，無非係以被告於偵
    訊時之自白、證人即共犯張瑞奇、王志翔、王泓鈞於偵訊時
    之證述、證人即告訴人、證人張繹鎧於警詢及偵訊時之證述
    、證人張育維、洪○桸、賴士榮於警詢時之證述、員警職務
    報告、相關監視器錄影畫面、現場車損照片、臺灣臺中地方
    檢察署檢察事務官勘驗報告為其主要論據。　
三、訊據被告固就其涉犯之妨害秩序罪為認罪之表示，然查：
（一）被告於108年10月21日凌晨某時，在臺中市中華路附近之
      檳榔攤與張繹鎧發生肢體衝突，2人相約於同日凌晨3時許
      ，在臺中市○區○○○路000號講和，約半小時後，張繹鎧先
      行離去，被告心有不甘，誤會斯時告訴人所有、停放於該
      址對面之A車為張繹鎧所有，竟於同日凌晨4時許，聯繫友
      人張瑞奇、王泓鈞、王志翔到場幫忙砸車，張瑞奇、王泓
      鈞、王志翔遂分乘B車、C車、D車，至被告指定地點，分
      別搭載被告友人約10名，共同驅車前往A車停放處，由被
      告及其7名友人，下車分持球棒敲擊，並在A車內燃放煙火
      ，造成A車6面玻璃破裂、左右後視鏡玻璃破裂、大燈及煞
      車燈破裂、多處板金凹陷等情，業據被告於偵訊、本院準
      備程序及審理時坦承不諱（見偵卷第461至471頁，本院卷
      第271至272、364頁），核與證人即共犯張瑞奇、王志翔
      、王泓鈞、證人即告訴人、證人張繹鎧、張育維（出面承
      租B車、C車之人）於警詢及偵訊時之證述情節、證人賴士
      榮（將C車交給王志翔使用之人）、洪○桸（將B車交給王
      泓鈞使用之人）於警詢時之證述情節大致相符（見偵卷第
      89至135、143至152、159至175、279至281、339至340、3
      47至351、383至385、415至417頁），並有108年12月9日
      員警職務報告、監視器錄影畫面15張、現場車損照片5張
      、A車買賣契約、C車及D車租賃契約、車輛詳細資料報表3
      份、宏政汽車電機行出具之維修報價單、臺中市政府警察
      局第三分局109年10月5日中市警三分偵字第1090035735號
      函暨檢附之109年10月2日員警職務報告、監視器畫面擷圖
      說明、109年10月8日員警職務報告、刑案現場照片22張、
      臺灣臺中地方檢察署檢察事務官勘驗報告附卷可稽（見偵
      卷第57至59、183至213、217至219、223至227、285至321
      、327至336頁），此部分事實堪以認定。
（二）公訴意旨雖認被告涉犯刑法第150條第1項之在公共場所聚
      集3人以上下手實施強暴脅迫罪云云。然刑法第150條規定
      係於109年1月15日修正公布施行，並於109年1月17日生效
      。修正前該條規定：「公然聚眾，施強暴脅迫者，在場助
      勢之人，處1年以下有期徒刑，拘役或3百元以下罰金。首
      謀及下手實施強暴脅迫者，處6月以上5年以下有期徒刑。
      」修正後則規定：「在公共場所或公眾得出入之場所聚集
      三人以上，施強暴脅迫者，在場助勢之人，處1年以下有
      期徒刑、拘役或10萬元以下罰金；首謀及下手實施者，處
      6月以上5年以下有期徒刑。犯前項之罪，而有下列情形之
      一者，得加重其刑至2分之1：一、意圖供行使之用而攜帶
      兇器或其他危險物品犯之。二、因而致生公眾或交通往來
      之危險。」是被告行為時之108年10月21日凌晨，刑法第1
      50條第1項在公共場所聚集3人以上下手實施強暴脅迫罪之
      規定尚未修正公布，依刑法第1條所定之「罪刑法定原則
      」及「法律不溯及既往原則」，自無從對被告以該罪相繩
      。
（三）又修正前刑法第150條第1項之公然聚眾下手實施強暴脅迫
      罪，所謂「公然聚眾」，係指由首謀者集合不特定之多數
      人，且有隨時可以增加之情況而言，若僅集合特定之人，
      應屬結夥，尚難謂之聚眾（司法院院字第1101號解釋、最
      高法院28年上字第621號判例、87年度台上字第2632號、9
      0年度台上字第3963號、92年度台上字第5192號判決參照
      ）。且修正前刑法第150條既屬妨害秩序之一種犯罪，則
      實施強暴脅迫之人，自須具有妨害秩序之故意，始與該條
      之罪質相符，如實施強暴脅迫，僅係對於特定之某人或其
      家族為之，縱令此種行為足以影響於地方上之公共秩序，
      仍以缺乏主觀的犯意，不能論以上述罪名，亦即，妨害秩
      序罪，須有妨害秩序之故意，始與該條罪質相符，如公然
      聚眾實施強暴脅迫之目的係在另犯他罪，除應成立其他相
      當之罪名外，不能論以妨害秩序罪（最高法院28年上字第
      3428號判例、77年度台上字第2826號判決參照）。查被告
      於本院準備程序及審理時，業已供明：伊當時找朋友到現
      場的目的就是要砸車，除了伊、已經在場之朋友及其他三
      名同案被告外，並沒有要邀集不特定多數人到場支援等語
      在卷（見本院卷第274、364頁），而依卷內事證顯示，被
      告係邀集10名左右之不詳男子，搭乘張瑞奇、王泓鈞、王
      志翔所駕駛之車輛抵達案發現場，其所聚集之人數既已確
      定，自非隨時可以增加之狀況，且被告與其中7名男子下
      車，分別持球棒敲擊A車，並在A車內燃放煙火，造成A車6
      面玻璃破裂、左右後視鏡玻璃破裂、大燈及煞車燈破裂、
      多處板金凹陷，其聚集上開特定多數人施強暴之目的，顯
      在毀損告訴人使用之自小客車，而非單純之妨害秩序，即
      難認其有妨害秩序之故意，揆諸上開最高法院判例、判決
      意旨，自難論以修正前刑法第150條第1項之妨害秩序罪。
      縱修正後之刑法第150條第1項將上揭「公然聚眾」之構成
      要件，修正為「在公共場所或公眾得出入之場所聚集3人
      以上」，並在修正理由中表示「倘3人以上……不論是對於
      特定人或不特定人為之……即應該當犯罪成立之構成要件」
      ，然此修正放寬刑罰構成要件，顯然對被告不利，尚不得
      以修正後放寬刑罰要件之解釋，反推認被告構成修正前刑
      法第150條第1項之罪。
四、綜上所述，本件依檢察官所提出之證據，尚未達一般之人均
    可得確信被告確有公訴意旨所指之妨害秩序犯行，而無合理
    懷疑存在之程度，其犯罪尚屬不能證明，既不能證明被告犯
    罪，揆諸前揭法條及判例意旨，自應為被告無罪之諭知。　
參、不受理部分（即毀損部分）：
一、按告訴乃論之罪，告訴人於第一審辯論終結前得撤回其告訴
     ，又告訴經撤回者，應諭知不受理之判決，刑事訴訟法第2
    38條第1項、第303條第3款分別定有明文。
二、經查，被告涉犯之刑法第354條之毀損他人物品罪，依同法
    第357條規定，係告訴乃論之罪。茲因告訴人與被告達成和
    解，並於第一審辯論終結前具狀對被告撤回告訴，有和解書
    及撤回告訴狀在卷可稽（見本院卷第279、293頁），爰就此
    部分諭知不受理之判決。
據上論斷，應依刑事訴訟法第301條第1項、第303條第3款，判決
如主文。
本案經檢察官黃芝瑋提起公訴，檢察官王淑月到庭執行職務。
中　　華　　民　　國　　111 　年　　5 　　月　　19　　日
                  刑事第十三庭  審判長法  官  李宜娟
　　　　　　　　　                    法  官  陳怡秀
　　　　　　　　　　　　　　　　      法  官  洪瑞隆
以上正本證明與原本無異。
如不服本判決應於收受判決後20日內向本院提出上訴書狀，並應
敘述具體理由；其未敘述上訴理由者，應於上訴期間屆滿後20日
內向本院補提理由書（均須按他造當事人之人數附繕本）「切勿
逕送上級法院」。
告訴人或被害人如不服判決，應備理由具狀向檢察官請求上訴，
上訴期間之計算，以檢察官收受判決正本之日起算。
                                      書記官  許家齡
中　　華　　民　　國　　111 　年　　5 　　月　　19　　日